【裁判字號】    97,交聲,567
【裁判日期】    970721
【裁判案由】    聲明異議
【裁判全文】
臺灣臺中地方法院交通事件裁定         97年度交聲字第567號
原處分機關  交通部公路總局臺中區監理所臺中市監理站
異  議  人
即受處分人  甲○○
送達代收人  乙○○
上列受處分人因違反道路交通管理處罰條例案件，對於交通部公
路總局臺中區監理所臺中市監理站民國九十六年十二月二十八日
所為之處分（裁稽違字第裁六一－ＨＣ0000000號裁決書
），聲明異議，本院裁定如下：
    主  文
異議駁回。
    理  由
一、按汽車駕駛人，爭道行駛而不按遵行之方向行駛者，處新臺
    幣（下同）六百元以上一千八百元以下罰鍰，並記違規點數
    一點，道路交通管理處罰條例第四十五條第一款、第六十三
    條第一項第一款分別定有明文。
二、本件聲明異議意旨略以：伊遭舉發違規之臺中縣龍井鄉○○
    街○○道處，道路及路面標示不清，交通稍嫌紊亂，路口地
    面之白色標線及矗立之藍色標誌往往因為停放車輛而被遮掩
    ；而該單行道路口「禁止進入」標誌牌位置不當，應置放於
    道路右邊上方，或高懸於路中間上方，但卻低掛於道路左邊
    ，車頂較高之箱型車經過時極容易遮掩到告示牌，尤其於夜
    間視線不良之情形下，向西行駛之車輛不僅遮掩住「禁止進
    入」之標誌，且因其車燈與向東行駛車輛車燈交岔，導致向
    東行駛者無法看到左側「禁止進入」標誌之後果。伊即因上
    述標誌位置設置不當、夜間兩車相向燈光影響視線以及地面
    行駛標線被停靠車輛壓遮不清，始將機車逆向東駛，交通標
    誌標線設置不當非可歸責於伊，爰聲明異議等語。
三、經查：
（一）異議人即受處分人甲○○於民國九十六年九月七日晚間九
      時四十五分許，騎乘車牌號碼ＨＧ二－八一七號重型機車
      ，沿臺中縣龍井鄉○○街由西往東方向行駛，因「不按遵
      行方向行駛」之違規事實，為臺中縣警察局員警當場舉發
      等情，有臺中縣警察局中縣警交字第ＨＣ0000000
      號舉發違反道路交通管理事件通知單影本一份附卷可稽，
      堪認受處分人確有未按遵行方向而逆向行駛之事實。
（二）又按道路交通標誌標線號誌設置規則第六十一條規定：「
      道路遵行方向標誌，用以告示車輛駕駛人應遵行之行駛方
      向。設於交岔路口附近顯明之處。僅准右轉及左轉通行用
      『遵１０』」，第五十七條第二款規定：「遵行標誌為藍
      底白色圖案」，第七十三條規定：「禁止進入標誌『禁１
      』，用以告示任何車輛不准進入。設於禁止車輛進入路段
      入口顯明之處。」，同規則第十八條第二項另規定：「豎
      立式標誌設置之高度，以標誌牌下緣距離路面邊緣或邊溝
      之頂點一公尺二十公分至二公尺十公分為原則，其牌面不
      得妨礙行人交通。」。而臺中縣龍井鄉○○街由西往東方
      向直行之道路，在受處分人遭舉發路口處，通過該路口前
      之路段為雙向道，其後路段則為單行道，僅得由東往西單
      向行駛。公路主管機關乃於該路口前（即停止線之近端）
      之左、右側各設置僅准右轉及左轉通行之「遵１０」標誌
      一面，並於左側（即停止線之遠端）設置禁止進入之「禁
      １」標誌一面，且於停止線前路面繪製用以指示車輛向左
      、右方向行駛之弧形指向線一組，此據受處分人自行提出
      違規地點現場照片六幀在卷為憑。
（三）是以公路主管機關依據其專業判斷及交通管制之權責，並
      為充分說明及指示此一特殊狀況，同時促使機車駕駛人瞭
      解並提高警覺、防範應變，已在上開路口前方（即停止線
      近端）左、右均設置各一面僅准右轉及左轉通行之「遵１
      ０」標誌，並在路面漆繪弧形指向線用以指示車輛行進方
      向，再由卷附照片觀之，該二面「遵１０」標誌告示牌為
      藍底白色箭頭之圓形標誌，亦符合前揭道路交通標誌標線
      號誌設置規則之相關規定。則由西往東方向行駛之機車駕
      駛人無論係靠右方行駛，或因當地路況擁擠而不得不靠左
      緊貼雙黃線行駛，甚至違規在對向車道逆向行駛，到達該
      路口時應足以發現設置於道路停止線近端左、右兩邊所設
      置僅准右轉及左轉通行之「遵１０」標誌，該二面遵行告
      示牌已足以提醒用路人該處車道之行進方向。受處分人未
      依該遵行方向之標誌向左或向右行駛，而逆向直行駛入單
      行道路段，難謂其並無應受歸責之處。公路監理機關就上
      開違規情節對受處分人依法裁罰，顯非無據。
（四）另受處分人雖辯稱該處禁止進入之「禁１」標誌設置不當
      ，容易遭車頂較高車輛遮掩，且晚間視線不良等云云，惟
      經本院對照卷附照片中該標誌裝設位置與背景人物及車輛
      之相對高度，足認該標誌設置高度已距離路面超過一公尺
      二十公分，符合前揭道路交通標誌標線號誌設置規則所要
      求「以標誌牌下緣距離路面邊緣或邊溝之頂點一公尺二十
      公分至二公尺十公分為原則」，其設置高度應無違法或不
      當之處。而受處分人在卷附照片中，註記其自行量測該標
      誌之設置高度為二點五公尺，惟其上開量測結果縱若屬實
      ，不僅得以確認該面禁制標誌並無受處分人所稱低掛之情
      形，且彰顯公路主管機關為避免該面禁止進入標誌遭到鄰
      近商店招牌或大型車輛遮蔽，而刻意提高其設置高度，使
      往來車輛及用路民眾得以清楚望見。受處分人一再質疑該
      面禁制標誌裝設位置之妥當性，難認有據，不足採信。至
      於受處分人違規當時是否恰有其他車輛行駛在前而遮蔽其
      視線，或因對向來車車燈光線交錯致其無從辨認上開禁制
      標誌，則未見受處分人於舉發當時提出質疑或有何證據資
      料相佐，且於卷附交通違規陳述單及查詢單中，受處分人
      對此視線遭受遮蔽之特殊情形並無任何論述，僅約略提及
      自己並未發現該禁止進入標誌而已。從而，前揭車輛遮蔽
      或車燈交錯等情節，恐係出於異議狀撰狀人即受處分人之
      父乙○○事後推測設想，是否即為受處分人疏未注意交通
      標誌之真正原因？亦非全然無疑，尚難遽為採信。又依卷
      附照片觀之，該處路面兩旁所停放車輛之高度及位置應不
      足以遮蔽受處分人望見該面禁制標誌之視線，而受處分人
      當時如已開啟車前大燈行駛，對於包含該面禁制標誌在內
      之景物應能清楚看見充分認知，縱使偶因前方車輛較高而
      暫時阻擋視線，或因對向來車車燈直接照射致未能及時望
      見前方路況或交通標誌，然上開車輛並非始終停留於原地
      ，受處分人之機車亦非保持靜止不動，若謂受處分人之視
      線僅因上開阻擋或障礙而完全無法發現交通標誌之所在，
      即與常情顯有未合。何況上開路段除設置前揭禁止進入之
      交通標誌外，另有其他二面遵行方向標誌及弧形指向線足
      供受處分人辨識車輛行向，受處分人執詞指摘當地交通標
      誌設置失當致其逆向駛入單行道而冀圖免責，顯屬無據，
      不足為採。
    綜上所陳，受處分人前揭不按遵行方向行駛之交通違規事實
    堪以認定，原處分機關交通部公路總局臺中區監理所臺中市
    監理站援引前揭規定，裁處受處分人罰鍰一千八百元，並記
    違規點數一點，並無不當。本件異議為無理由，應予駁回。
四、據上論斷，應依道路交通管理處罰條例第八十七條第二項，
    道路交通案件處理辦法第十九條，裁定如主文。
中    華    民    國    97    年    7     月    21    日
                  交通法庭     法  官  高文崇
上正本證明與原本無異。
如不服本裁定，應於送達後五日內，向本院提出抗告狀。
                                書記官  林淑慧
中    華    民    國    97    年    7     月    21    日


司法院資訊處製作；財團法人民間司法改革基金會備份。
